# Домашнее задание 3

## Тема: расчет описательных статистик.

В первых двух заданиях вам необходимо посчитать описательные статистики. Для количественной переменной рассчитайте число наблюдений, среднее, стандартное отклонение, 1-й и 3-й квартили, минимум и максимум. Для категориальной переменной определите абсолютную и относительные частоты.

```{r}
# Загрузка библиотек
library(dplyr)
library(ggplot2)
library(readxl)
library(tidyverse)
```


```{r}
# Чтение и предварительная обработка данных
pima_data <- read_excel(path = "data/pima.xlsx") %>%
  na.omit()
```

## Необходимо выполнить следующие пункты:

1.  Рассчитайте описательные статистики для переменных glucose, pressure, mass. — 1 балл

```{r}
# Способ получения описательной статистики
summary(pima_data$glucose)
summary(pima_data$pressure)
summary(pima_data$mass)
```

```{r}
# Функция для расчета описательных статистик
calculate_descriptive_stats <- function(data, variable_name) {
  data %>%
    summarise(
      count = n(),
      mean = mean({{variable_name}}, na.rm = TRUE),
      sd = sd({{variable_name}}, na.rm = TRUE),
      q1 = quantile({{variable_name}}, 0.25, na.rm = TRUE),
      q3 = quantile({{variable_name}}, 0.75, na.rm = TRUE),
      min = min({{variable_name}}, na.rm = TRUE),
      max = max({{variable_name}}, na.rm = TRUE)
    )
}
```

```{r}
# Расчет описательных статистик для переменных glucose, pressure, mass
glucose_stats <- calculate_descriptive_stats(pima_data, glucose)
pressure_stats <- calculate_descriptive_stats(pima_data, pressure)
mass_stats <- calculate_descriptive_stats(pima_data, mass)
```

```{r}
# Вывод результатов
glucose_stats
pressure_stats
mass_stats
```

2.  Рассчитайте описательную статистику для переменной diabetes. Создайте на основе переменной age новую переменную age_group, которая будет отражать следующие возрастные группы: 21–35, 36–49 и 50+. Посчитайте описательную статистику для новой переменной. — 1 балл

```{r}
# Расчет абсолютной и относительной частоты для diabetes
diabetes_frequency <- pima_data %>%
  count(diabetes) %>%
  mutate(percent = n / sum(n) * 100)
```

```{r}
# Создание переменной age_group
pima_data <- pima_data %>%
  mutate(age_group = case_when(
    age >= 21 & age <= 35 ~ "21–35",
    age >= 36 & age <= 49 ~ "36–49",
    TRUE ~ "50+"
  ))
```

```{r}
# Расчет абсолютной и относительной частоты для age_group
age_group_stats <- pima_data %>%
  count(age_group) %>%
  mutate(percent = n / sum(n) * 100)
```

```{r}
# Вывод результатов
diabetes_frequency
age_group_stats
```

3.  Определите 90% доверительный интервал для переменной pedigree. — 2 балла

```{r}
# Расчет доверительного интервала для pedigree
pedigree_mean <- mean(pima_data$pedigree)
pedigree_sd <- sd(pima_data$pedigree)
sample_size <- nrow(pima_data)
z_score <- qnorm(0.95)
se <- pedigree_sd / sqrt(sample_size)
ci_lower <- pedigree_mean - z_score * se
ci_upper <- pedigree_mean + z_score * se
```

```{r}
# Вывод результатов
cat("90% доверительный интервал для pedigree:", ci_lower, "-", ci_upper, "\n")
```

4.  Постройте график плотности вероятности для переменной glucose и отметьте на нем среднее значение. Для той же переменной постройте гистограмму. Постройте два ящика с усами для значений pos и neg соответственно переменной diabetes. — 3 балла

```{r}
# График плотности с средним значением для glucose
ggplot(pima_data, aes(x = glucose)) +
  geom_density(fill = "lightblue") +
  geom_vline(xintercept = mean(pima_data$glucose, na.rm = TRUE), color = "red", linetype = "dashed") +
  labs(title = "Плотность уровня глюкозы с средним значением")
```

```{r}
# Гистограмма для glucose
ggplot(pima_data, aes(x = glucose)) +
  geom_histogram(binwidth = 10, fill = "lightblue", color = "blue") +
  geom_vline(xintercept = mean(pima_data$glucose, na.rm = TRUE), color = "red", linetype = "dashed") +
  labs(title = "Гистограмма уровня глюкозы")
```

```{r}
# Боксплоты для glucose по группам diabetes
ggplot(pima_data, aes(x = diabetes, y = glucose, fill = diabetes)) +
  geom_boxplot() +
  labs(title = "Боксплот уровня глюкозы по наличию диабета", x = "Наличие диабета", y = "Уровень глюкозы") + theme_minimal()
```

5.  Постройте на одном графике две диаграммы рассеяния для наличия или отсутствия диабета. По оси X представьте значения обхвата трицепса, а по оси Y — массу тела. Выполните окрашивание, заливку и группирование по переменной diabetes. — 3 балла

```{r}
# Очистка данных от нулевых значений в triceps и mass
pima_cleaned <- pima_data %>%
  filter(triceps != 0, mass != 0)
```

```{r}
# Диаграмма рассеяния с окрашиванием и группировкой по diabetes
ggplot(pima_cleaned, aes(x = triceps, y = mass, color = diabetes)) + 
  geom_point() + 
  facet_grid(. ~ diabetes) +  # Разделение графика на подграфики по наличию/отсутствию диабета
  labs(
    title = "Взаимосвязь обхвата трицепса и массы тела с учетом наличия диабета",
    x = "Обхват трицепса (мм)",
    y = "Масса тела"
  ) +
  theme_minimal() +
  scale_color_manual(values = c("pos" = "red", "neg" = "blue"))
```
